臺灣高等法院民事裁定
110年度重上字第21號
上  訴  人  陳岡輝  

            陳治評  

            陳建安  

上1人  之
訴訟代理人  江昊緯律師
複  代理人  張維軒律師                                  
被  上訴人  陳清峰  
訴訟代理人  邱清銜律師
複  代理人  張必昇律師
上列當事人間請求不動產所有權移轉登記事件，本院裁定如下：
    主  文
一、本件上訴之訴訟標的價額核定為新臺幣肆仟柒佰壹拾玖萬貳
    仟元。
二、上訴人應於收受本裁定正本之日起五日內，補繳第一審裁判
    費新臺幣貳拾參萬貳仟壹佰肆拾肆元。
三、上訴人應於收受本裁定正本之日起五日內，補繳第二審裁判
    費新臺幣參拾肆萬捌仟貳佰壹拾陸元，逾期即駁回上訴。
    理  由
一、按訴訟標的之價額，由法院核定。核定訴訟標的之價額，以
    起訴時之交易價額為準；無交易價額者，以原告就訴訟標的
    所有之利益為準。以一訴主張數項標的者，其價額合併計算
    之。但所主張之數項標的互相競合或應為選擇者，其訴訟標
    的價額，應依其中價額最高者定之。原告起訴不合程式或不
    備其他要件者，法院應以裁定駁回之。但其情形可以補正者
    ，審判長應定期間先命補正，民事訴訟法第77條之1第1項、
    第2項、第77條之2第1項、第249條第1項第6款分別定有明文
    。又公同共有人中之一人或數人本於公同共有債權，起訴請
    求債務人向全體公同共有人為給付，非僅為自己利益為請求
    ，自應以公同共有債權之全部，計算其訴訟標的之價額（最
    高法院106年度台抗字第471號、107年度台抗字第98號、108
    年度台聲字第1609號裁定意旨參照）。又基於公同共有人之
    地位，為全體公同共有人之利益為請求，應以公同共有物之
    全部價額為計算基準（最高法院84年度台上字第
　　1922號、106年度台抗字第69號裁判要旨參照）。
二、經查：
㈠、上訴人與羅碧蓮、陳素秋、陳素琴(下各以姓名稱之)起訴主
    張依借名登記物返還請求權，先位聲明：被上訴人應將坐落
    桃園市○○區○○段000○000○000○000○00000地號等5筆土地（下
    單以地號稱之，合稱系爭土地）土地所有權全部，移轉登記
    予被繼承人陳榮懋之全體繼承人公同共有；備位聲明：被上
    訴人應將系爭土地各筆移轉所有權應有部分15/34予上訴人
    及羅碧蓮公同共有。經原審判決原告全部敗訴，上訴人及羅
    碧蓮不服，提起上訴，上訴人先位上訴聲明（羅碧蓮提起上
    訴後，撤回先位上訴部分）：㈠、原判決廢棄。㈡、被上訴人
    應將系爭土地所有權全部移轉登記予被繼承人陳榮懋之全體
    繼承人(即陳岡輝、陳建安、陳治評、陳素琴、陳素秋及被
    上訴人）公同共有。上訴人及羅碧蓮備位上訴聲明：㈠、原
    判決廢棄。㈡、被上訴人應將系爭土地所有權，每筆應有部
    分15/34移轉登記予上訴人及羅碧蓮公同共有。上開先位聲
    明以上訴人請求返還借名登記物即系爭土地所有權全部於起
    訴時（即108年12月26日，原審重訴卷第299至306頁）之價
    值，計算訴訟標的價額，顯較備位聲明以請求返還系爭土地
    所有權應有部分15/34於起訴時（即108年3月25日，原審調
    解卷第3頁）之價值為高，故本件訴訟標的價額應以先位聲
    明核定之。
㈡、系爭土地108年公告現值每筆均為每平方公尺新臺幣(下同)2
    萬7,200元（原審調解卷第55頁、本院卷第137至139頁），
    而系爭土地面積合計為1,735平方公尺（計算式：227地號土
    地面積122平方公尺+228地號土地面積236平方公尺+229地號
    土地面積400平方公尺+230地號土地面積52平方公尺+861-8
    地號土地面積925平方公尺）。準此，本件訴訟標的價額核
    定為4,719萬2,000元（計算式：1,735×27,200＝47,192,000
    ），應徵第一審裁判費42萬7,360元，第二審裁判費64萬
　　1,040元，扣除上訴人已繳納第一審裁判費19萬5,216元（調
    解卷第2、9頁）、第二審裁判費29萬2,824元（本院卷第18
    頁），上訴人尚應補繳第一審裁判費23萬2,144元(計算式：
    42萬7,360元-19萬5216元)、尚應補繳第二審裁判費34萬
　　8,216元（計算式：64萬1,040元-29萬2,824元），茲限上訴
    人於收受本裁定正本之日起5日內，如數向本院補繳，逾期
    即駁回上訴。
㈢、至羅碧蓮部分，因其僅就備位之訴提起上訴，而備位之訴係
    以先位之訴被駁回為裁判之停止條件，是暫無核定及預繳第
    二審裁判費之問題。況查，備位之訴係按系爭土地所有權應
    有部分15/34於起訴時（即108年3月25日）之價值核定為
　　2,082萬元（計算式：1,735×15/34×27,200＝2,082萬元，小
    數點後4捨5入），應徵第一、二審裁判費依序為19萬5,216
    元、29萬2,824元，上訴人及羅碧蓮已足額繳納，亦無應補
    繳問題，併予敘明。
三、爰裁定如主文。
中　　華　　民　　國　　110 　年　　7 　　月　　7 　　日
　　　　　　　　　民事第二十一庭
                      審判長法  官  翁昭蓉
                            法  官  呂淑玲
                            法  官  羅惠雯
正本係照原本作成。
核定訴訟標的價額部分，如不服裁定得於收受送達後10日內向本
院提出抗告狀，並繳納抗告費新臺幣1千元。
命補繳裁判費部分不得抗告。
中　　華　　民　　國　　110 　年　　7 　　月　　7 　　日
　　　　　　　　　　　　　　書記官  洪秋帆